---
title: "Resultados"
---

## 📈 Análises e Gráficos por Enzima

```{r}
# Carregar pacotes necessários
library(tidyverse)
library(forcats)
library(emmeans)

# Carregar os dados previamente salvos pelo arquivo estatisticas.qmd
load("estatisticas_base.RData")

# Verificar as enzimas disponíveis
enzimas <- unique(dados$enzima)

# Dicionário de nomes completos das enzimas
nomes_enzimas <- c(
  bgli = "β-glicosidase",
  xil = "Xilanase",
  endog = "Endoglucanase",
  lac = "Lacase",
  fpa = "FPase",
  bxil = "β-xilosidase",
  mangper = "Manganês Peroxidase"
)
```

---

## 🧪 Gráficos de Atividade Enzimática

```{r}
# Loop para gerar um gráfico por enzima
for (enz in enzimas) {
  
  subdados <- dados %>%
    filter(enzima == enz) %>%
    filter(!is.na(atividade), !is.nan(atividade), !is.infinite(atividade))
  
  if (nrow(subdados) < 3) next
  
  nome_completo <- nomes_enzimas[[tolower(enz)]]
  if (is.null(nome_completo)) nome_completo <- enz
  
  grafico <- subdados %>%
    group_by(isolado, substrato) %>%
    summarise(
      media = mean(atividade, na.rm = TRUE),
      .groups = "drop"
    ) %>%
    ggplot(aes(x = media, y = forcats::fct_rev(isolado), fill = substrato)) +
    geom_col() +
    labs(
      title = paste("Atividade da enzima:", nome_completo),
      x = "Média da atividade (U/mL)",
      y = "Isolado",
      fill = "Substrato"
    ) +
    theme_minimal() +
    theme(
      plot.title = element_text(hjust = 0.5, size = 16, face = "bold"),
      legend.position = "right"
    )
  
  print(grafico)
}
```

---

## 🏆 Top 3 Isolados por Enzima

```{r}
melhores_isolados <- dados %>%
  group_by(enzima, isolado) %>%
  summarise(media_atividade = mean(atividade, na.rm = TRUE), .groups = "drop") %>%
  arrange(enzima, desc(media_atividade)) %>%
  group_by(enzima) %>%
  slice_head(n = 3)

knitr::kable(
  melhores_isolados,
  caption = "Top 3 isolados com maior média de atividade por enzima",
  digits = 2
)
```

---

## ✅ Conclusões

- As análises revelaram diferenças marcantes entre isolados e substratos.
- Os **três melhores isolados por enzima** foram identificados com base na **média de atividade**, o que ajuda a selecionar os candidatos mais promissores.
- As informações aqui apresentadas podem embasar recomendações práticas para biodegradação de tocos com consórcios enzimáticos.

